【裁判字號】    98,上訴,4478
【裁判日期】    981125
【裁判案由】    毒品危害防制條例
【裁判全文】
臺灣高等法院刑事判決                98年度上訴字第4478號
上  訴  人
即  被  告  甲○○
上列上訴人因毒品危害防制條例案件，不服臺灣板橋地方法院98
年度訴字第3391號，中華民國98年10月13日第一審判決（起訴案
號：臺灣板橋地方法院檢察署98年度毒偵字第5647號），提起上
訴，本院判決如下：
    主  文
上訴駁回。
    理  由
一、依刑事訴訟法第350條、第361條、第362條、第367條規定，
    不服地方法院之第一審判決而上訴者，須提出上訴書狀，並
    應敘述具體理由，為上訴必備之程式；其所提出之書狀未敘
    述上訴理由，或僅曾以言詞陳述上訴理由者，均應於上訴期
    間屆滿後20日內補提理由書於第一審法院。第一審法院經形
    式審查，認逾期未補提上訴理由者，應定期間先命補正；逾
    期未補正者，為上訴不合法律上之程式，應以裁定駁回。倘
    已提出上訴理由，但所提非屬具體理由者，則由第二審法院
    以上訴不合法律上之程式，判決駁回。而所謂具體理由，必
    係依據卷內既有訴訟資料或提出新事證，指摘或表明第一審
    判決有何採證認事、用法或量刑等足以影響判決本旨之不當
    或違法，而構成應予撤銷之具體事由，始克當之（例如：依
    憑證據法則具體指出所採證據何以不具證據能力，或依憑卷
    證資料，明確指出所為證據證明力之判斷如何違背經驗、論
    理法則）；倘僅泛言原判決認定事實錯誤、違背法令、量刑
    失之過重或輕縱，而未依上揭意旨指出具體事由，或形式上
    雖已指出具體事由，然該事由縱使屬實，亦不足以認為原判
    決有何不當或違法者（例如：對不具有調查必要性之證據，
    法院未依聲請調查亦未說明理由，或援用證據不當，但除去
    該證據仍應為同一事實之認定），皆難謂係具體理由，俾與
    第二審上訴制度旨在請求第二審法院撤銷、變更第一審不當
    或違法之判決，以實現個案救濟之立法目的相契合，並節制
    濫行上訴，最高法院97年度台上字第892 號判決意旨參照。
二、原審判決認被告甲○○明知海洛因依毒品危害防制條例第2
    條第2 項第1 款規定列為第一級毒品管理，不得非法持有及
    施用，竟於強制戒治執行完畢釋放後5 年內再犯施用毒品案
    件經法院判處罪刑確定後，仍不知悛悔，又基於施用第一級
    毒品海洛因之犯意，於98年6 月28日下午1 時50分許為警採
    尿時起回溯26小時內某時點，在臺北縣板橋市○○路76之3
    號4 樓住處，以將海洛因置入針筒注射進入體內方式，施用
    海洛因1 次。嗣於98年6 月28日下午1 時50分許，因另案通
    緝為警查獲，經採集其尿液送驗，結果呈海洛因陽性反應。
    上揭事實業據被告甲○○於偵查及原院審理中坦承不諱（
    見偵查卷第20至21頁，原審卷第38頁、40頁反），且被告為
    警查獲後所排放之尿液經採樣送驗，以酵素免疫分析法檢驗
    及氣相層析質譜儀法確認檢驗結果，於鴉片類（嗎啡）呈陽
    性反應，有臺灣檢驗科技股份有限公司98年7 月16日濫用藥
    物檢驗報告（報告編號：UL/2009/70152） 、臺北縣政府警
    察局板橋分局偵辦毒品通緝案被移送人姓名及代碼對照表各
    一紙附卷可稽（見偵查卷第6 至7 頁）。再參以海洛因於人
    體內會代謝成嗎啡，因此涉嫌海洛因之施用者係檢驗其尿液
    中之嗎啡（鴉片類）反應等情，為原審職務上已知之事實，
    被告亦自承其係施用海洛因，足見被告為警查獲前所施用者
    為海洛因無訛。綜上，被告之自白既有上開證據足資補強，
    應堪信為真實。被告於有期徒刑執行完畢後，5 年內故意再
    犯有期徒刑以上之本罪，應依刑法第47條第1 項之規定論以
    累犯，並加重其刑。原審審酌被告前有施用毒品犯行經觀察
    、勒戒、強制戒治及判處有期徒刑之紀錄，又再犯本件施用
    毒品犯行，惡性非輕，惟施用毒品之犯行係戕害其自身，對
    社會治安尚非危害甚鉅，兼衡被告犯罪之動機、目的、手段
    、所生危害、犯後業已坦承不諱，態度尚稱良好等一切情狀
    ，量處被告施用第一級毒品，累犯，處有期徒刑9 月，核無
    違誤。
三、本件上訴人即被告甲○○不服原判決，於98年10月29日具狀
    提起第二審上訴，其上訴理由略以：原審量刑過重，且被告
    於98年6 月28日中午12時許，接獲員警致電，因而自行到案
    ，且配合採尿，應構成自首之要件，被告已完全戒除毒品，
    懇請准予減輕其刑等語。
四、惟查：刑法第62條所謂自首，係指犯人在其犯罪未發覺前，
    向該管公務員申告自己之犯罪事實，而自願接受裁判而言。
    所謂發覺，固非以有偵查犯罪職權之機關或人員確知其犯罪
    無誤為必要，只須有確切之根據得為合理之可疑者，即足當
    之（最高法院26年度渝上字第1839號、72年度台上字第641
    號判例參照）。查本件被告甲○○因另涉毒品危害防制條例
    案件遭通緝，於98年6 月28日13時50分許為警緝獲到案。員
    警於緝捕毒品案件通緝犯到案時，詢問被通緝人是否涉犯毒
    品案件併採集其尿液送驗乃偵查毒品案件之標準作業程序，
    是本件犯罪事實既係因被告遭警緝捕到案並採尿送驗而查知
    ，核與自首要件自有不合；況被告於員警詢問最後一次施用
    毒品日期時，回稱係98年5月間（見偵查卷第4頁），亦與本
    案實際犯罪日期有別，被告空言符合自首情狀應予減刑云云
    ，顯不足為採，依卷存資料觀察，難認屬具體的上訴理由。
    又量刑之輕重，係屬事實審法院得依職權自由裁量之事項，
    茍於量刑時，已依行為人之責任為基礎，並斟酌刑法第57條
    各款所列情狀，而未逾越法定範圍，又未濫用其職權，即不
    得遽指為違法。本件原判決於量刑時，已依上揭規定，審酌
    被告前有施用毒品犯行經觀察、勒戒、強制戒治及判處有期
    徒刑之紀錄，又再犯本件施用毒品犯行，惡性非輕，惟施用
    毒品之犯行係戕害其自身，對社會治安尚非危害甚鉅，兼衡
    被告犯罪之動機、目的、手段、所生危害、犯後業已坦承不
    諱，態度尚稱良好等一切情狀，予以綜合考量後，量處被告
    有期徒刑9月，既未逾越法定刑度，亦未濫用自由裁量之權
    限，刑度亦屬妥適，核無不當或違法之情形，原審既已審酌
    上開情狀，被告以量刑過重為由提起上訴，亦於法無據。此
    外，被告復未具體指摘原審判決關於認定事實、適用法律及
    量刑等事項，究竟有何違法或不當之具體情形。揆諸首揭規
    定，本件上訴自屬不合法律上之程式，應予駁回，並不經言
    詞辯論為之。
據上論斷，應依刑事訴訟法第367條前段、第372條判決如主文。
中    華    民    國    98    年    11    月    25    日
                刑事第十五庭  審判長法  官  吳昭瑩
                                    法  官  蘇隆惠
                                    法  官  吳炳桂
以上正本證明與原本無異。
如不服本判決，應於收受送達後10日內向本院提出上訴書狀，其
未敘述上訴之理由者並得於提起上訴後10日內向本院補提理由書
（均須按他造當事人之人數附繕本）「切勿逕送上級法院」。
                                    書記官  張嘉佐
中    華    民    國    98    年    11    月    25    日
附錄本判決論罪科刑法條全文：
毒品危害防制條例第10條第1項：
施用第一級毒品者，處6月以上5年以下有期徒刑。


司法院資訊處製作；財團法人民間司法改革基金會備份。
